【裁判字號】    97,消債抗,14
【裁判日期】    970917
【裁判案由】    保全處分
【裁判全文】
臺灣士林地方法院民事裁定            97年度消債抗字第14號
抗  告  人  甲○○○○○○
代  理  人  徐豐益律師
上列抗告人因保全處分事件，對中華民國97年6 月30日本院97年
度消債更字第156 號裁定提起抗告，本院裁定如下：
    主  文
抗告駁回。
抗告程序費用新臺幣壹仟元由抗告人負擔。
    理  由
一、抗告意旨略以：抗告人請求財產保全，目的在聲請更生程序
    中專心處理債務，另依消費者債務清理條例（下稱消債條例
    ）第19條規定之立法理由，抗告人自聲請法院裁定更生程序
    時起，債權人對抗告人財產之強制執行程序將依法停止，且
    為兼顧保障各債權人利益與債權於更生程序期間得獲滿足，
    若債權人永豐商業銀行股份有限公司（下稱債權人）繼續聲
    請前之強制執行程序，則於法不合。又依抗告人平均每月新
    臺幣（下同）3 萬2000元之收入，扣除必要生活費用後，尚
    有1 萬餘元可履行更生方案。然債權人逕行聲請強制執行，
    除影響銀行債權回收，無實際利益可得外，又增加抗告人身
    心負擔等語。為此聲明：(一)原裁定廢棄。(二)本院97年度執字
    第14958 號強制執行事件，債權人對抗告人所有坐落臺北市
    大同區○○○○段751 地號土地應有部分及其上1467建號（
    含1464建號之共同使用部分）建物（下合稱系爭房地）之強
    制執行應予停止。
二、按法院就更生之聲請為裁定前，得因利害關係人之聲請或依
    職權，以裁定停止對於債務人財產強制執行之保全處分，消
    債條例第19條第1 項第3 款固有明文。惟保全處分，係於法
    院就更生之聲請為裁定前，為防杜債務人之財產減少，維持
    債權人間之公平受償，及使債務人有重建更生之機會，始有
    保全處分之必要，此觀諸消債條例第19條立法說明即明。是
    法院就更生之聲請為裁定前，自應依債務人之財產狀況，就
    保全處分對債務人更生目的達成之促進，及保全處分實施對
    相關利害關係人所生影響，兼顧債權人權益，避免債務人惡
    意利用保全處分，阻礙債權人行使權利，或作為延期償付手
    段之可能性，綜合比較斟酌，決定有無以裁定為保全處分之
    必要，非謂一經利害關係人聲請，即應裁定准予保全處分。
三、經查，抗告人所有之系爭房地，因債權人向本院聲請強制執
    行而查封在案，固有債務人所提本院97年4 月11日士院木97
    執雙字第14958 號查封登記函在卷可稽（見原審卷第23頁）
    。惟抗告人除系爭房地外，尚有每月平均3 萬2000元之營業
    收入，及出廠年份各為87年及92年之汽車二部，然債權人實
    無從經由強制執行程序就抗告人每月營業收入獲償，上開汽
    車價值甚低，無相當之執行實益。抗告人復因無法履行債務
    ，始向本院聲請更生，足見債權人僅得就系爭房地聲請強制
    執行，並就拍賣所得價金，按比例公平受償。縱有部分債權
    人因尚未取得執行名義，或雖已取得執行名義，惟未聲請強
    制執行，致形式上非所有債權人皆能就上開不動產之拍賣價
    金，按債權比例分配受償。然債權人若未取得執行名義或聲
    請執行，自不得以維持該等債權人之公平受償機會，而犧牲
    積極行使債權之執行債權人，得於前開執行程序中受償之權
    益。至抗告人主張自聲請更生程序時起，債權人對抗告人財
    產之強制執行程序即依法停止云云，顯屬誤解，併此指明。
四、再查，債權人經由強制執行程序行使債權，係權利之正當行
    使，抗告人泛稱造成其身心負擔，未具體表明如何影響其重
    建更生之機會，已無足採。佐諸系爭房地所在址與抗告人住
    所不同，顯見系爭房地非抗告人之自用住宅；而抗告人復未
    主張欲於更生程序中行使消債條例第70條第2 項之擔保權消
    滅聲明權等情以觀，前開執行程序要無阻礙債務人重建更生
    之機會。是故，揆諸上二之說明，於法院裁定開始更生前，
    難認有為保障債權人公平受償，及抗告人重建更生機會，而
    停止前開執行程序之必要。準此，抗告人聲請保全處分，於
    法不合。原法院駁回抗告人保全處分之聲請，並無違誤。抗
    告意旨仍執陳詞指摘原裁定不當，求予廢棄另為裁定，為無
    理由，應予駁回，爰裁定如主文。
中    華    民    國    97    年    9     月    17    日
                  民事第三庭  審判長法官  鍾任賜
                              法      官  施月燿
                              法      官  林尚諭
以上正本證明與原本無異。
本件裁定不得再抗告。
中    華    民    國    97    年    9     月    22    日
                              書  記  官  陳鳳嬌


司法院資訊處製作；財團法人民間司法改革基金會備份。
